【裁判字號】    99,台上,1123
【裁判日期】    990225
【裁判案由】    妨害風化
【裁判全文】
最高法院刑事判決            九十九年度台上字第一一二三號
上  訴  人  乙○○
            甲○○
上列上訴人等因妨害風化案件，不服台灣高等法院台南分院中華
民國九十七年一月三十一日第二審判決（九十六年度上訴字第一
二二八號，起訴案號：台灣台南地方法院檢察署九十六年度營偵
字第五一七號），提起上訴，本院判決如下：
    主  文
上訴駁回。
    理  由
按刑事訴訟法第三百七十七條規定：上訴於第三審法院，非以判
決違背法令為理由不得為之；是提起第三審上訴，應以原判決違
背法令為理由，係屬法定要件。如果上訴理由書狀並未依據卷內
訴訟資料具體指摘原判決不適用何種法則或如何適用不當；或所
指摘原判決違法情事，顯與法律規定得為第三審上訴理由之違法
情形不相適合；均應認其上訴為違背法律上之程式，予以駁回。
本件原判決維持第一審分別論處上訴人乙○○、甲○○共同意圖
使女子與他人為猥褻之行為，而容留以營利罪刑（各處有期徒刑
一年六月，均減為有期徒刑九月）之判決，駁回上訴人等在第二
審之上訴。乙○○之上訴意旨略稱：（一）證人李○○○於警詢
供稱：「以前我曾在此上班，陸陸續續進出，今天是我第一天上
班，本來我沒有在脫衣陪酒跳舞，是店家叫我脫衣陪酒跳舞的」
，與其在偵查中證稱：「她（指甲○○）知道我有在做脫衣陪酒
」、「（問：是否蔡經理把妳介紹給客人？）是」，顯相矛盾（
即李○○○既係第一天至○○○餐廳上班，甲○○如何得悉其有
在做脫衣陪酒）；而證人許○○於警詢供稱：「我與朋友王○○
等二人係於（民國）九十六年三月十七日晚上二十一時許，至○
○○餐廳消費，是由該店甲○○接待我們至三二一包廂內，並持
該店之值勤表給我讓我點，甲○○並叫女侍夢夢（即李○○○）
到包廂，當眾拉女侍夢夢的衣服及胸罩裸露出乳房並說女侍夢夢
可以玩，我們點女侍夢夢、球球（即辜○○）、琳達（即蔡○○
）、波卡（即蔡○○）共四名，經理甲○○便出去，夢夢便把全
身衣服脫光裸露全身三點坐下，這時一名服務生（陳○○）亦進
入並向我們介紹夢夢和球球可以玩脫衣舞秀，一名女侍脫衣秀舞
每跳二首歌價錢是新台幣（下同）五百元後便出去」，與證人王
○○在警詢陳稱：「一共有化名夢夢及化名球球二個，夢夢裸露
全身三點未著衣物跳舞，球球未穿著胸罩及內褲僅穿短裙，並掀
開衣裙裸露三點秀舞，交易情形為該○○○餐廳蔡姓經理介紹，
該店負責人同意，並藉由服務生之媒介，以每跳二首歌舞五百元
之金額消費」，亦非相符。而證人李○○○、辜○○、許○○、
王○○又始終未於法院審理時到庭為陳述，原審亦認有傳喚彼等
到庭作證之必要而予傳喚，惟該等證人經傳喚未到後，原審未依
刑事訴訟法第一百七十五條、第一百七十八條規定，對彼等科以
罰鍰或拘提彼等到庭，復未調查彼等是否有滯留國外或所在不明
之情形，就李張○○○後不一及許○○、王○○相互矛盾之陳述
，又未行交互詰問程序，以發現真實並保障上訴人等之訴訟上防
禦權，即謂：「證人李○○○、辜○○、許○○因所在不明，傳
喚不到，然觀諸證人李○○○、辜○○、許○○於警詢之陳述，
並無違背個人自由意志而陳述之情形，因證人李○○○、辜○○
、許○○於警詢之證述對乙○○、甲○○有否涉案具有關聯性及
特別可信之情況，亦無顯無不可信之情事，且除證人李○○○、
辜○○、許○○之陳述外，已無其他證據可資證明乙○○、甲○
○之犯行，實為證明本案犯罪事實存在所必要，……自有證據能
力」，顯有適用刑事訴訟法第一百五十九條之三不當及應於審判
期日調查之證據未予調查之違法。（二）證人李○○○於警詢即
明確供稱：「（問：妳脫衣陪酒跳舞，乙○○、甲○○是否知悉
﹖）現場負責人甲○○知悉，但我不認識負責人乙○○，所以不
知道他是否知悉」、「以前我曾在此上班，陸陸續續進出，今天
是我第一天上班，本來我沒有在脫衣陪酒跳舞，是店家叫我脫衣
陪酒跳舞的」，則李○○○既然不認識乙○○，乙○○如何使李
○○○脫衣陪酒﹖又如何與甲○○、陳○○為共同犯本罪之犯意
聯絡及行為分擔﹖原判決謂李○○○所稱之店家即係乙○○，顯
係推測，亦與李○○○所稱不認識乙○○云云不符，有證據上理
由矛盾之違法。又證人王○○雖供稱：「交易情形為該○○○餐
廳蔡姓經理介紹，該店負責人同意，並藉由服務生之媒介，以每
跳二首歌舞五百元」，惟就該店負責人乙○○究係於何時、何地
同意，並未具體陳明；況且證人許○○亦未指證乙○○有同意脫
衣陪酒之事，李○○○、辜○○二人復均供稱：不認識乙○○等
語，則乙○○自不可能同意與伊素不相識之李、辜二女脫衣陪酒
，原判決不採納有利於乙○○之上揭證據，未說明理由，自屬
理由不備。（三）「刑之量定，固為實體法上賦予法院得為自由
裁量之事項，但此項職權之行使，並非得恣意為之，仍應受比例
原則、平等原則及罪刑相當原則之支配，審酌刑法第五十七條所
列各款應行注意事項及一切情狀為之，使輕重得宜，罰當其罪，
以符合法律授權之目的，此即所謂自由裁量權之內部界限」，最
高法院著有九十六年度台上字第四０三二號判決可資參照。依原
判決所確認之事實，乙○○係於店內小姐坐四以上，始抽取
一百元，而李○○○、辜○○坐脫衣陪許○○、王○○飲酒作
樂之時間，尚未達四；則乙○○並未抽取任何坐費用，亦無
長時間侵害社會善良風氣之行為，其危害甚微，原判決未審酌刑
法第五十七條第三款「犯罪手段」、第八款「犯罪行為人違反義
務之程度」及第九款「犯罪所生之危險或損害」等規定，即量處
乙○○有期徒刑一年六月，明顯違反罪刑相當原則，且有理由不
備之違誤。甲○○之上訴意旨略稱：（一）證人王○○之警詢陳
述，係被告以外之人於審判外之言詞陳述，除法律另有規定外，
不得作為證據，原審未說明證人王○○之警詢陳述何以有證據能
力，即遽爾採納作為認定甲○○犯罪之證據，有理由不備及採證
違背證據法則之違法。（二）證人李○○○於警詢供稱：「以前
我曾在此上班，陸陸續續進出，今天是我第一天上班，本來我沒
有在脫衣陪酒跳舞，是店家叫我脫衣陪酒跳舞的」，與其在偵查
中證稱：「她（指甲○○）知道我有在做脫衣陪酒」、「（問：
是否蔡經理把妳介紹給客人？）是」，顯相矛盾（即李○○○既
係第一天至○○○餐廳上班，甲○○如何得悉其有在做脫衣陪酒
）；而證人許○○於警詢供稱：「我與朋友王○○等二人係於九
十六年三月十七日晚上二十一時許，至○○○餐廳消費，是由該
店甲○○接待我們至三二一包廂內，並持該店之值勤表給我讓我
點，甲○○並叫女侍夢夢（即李○○○）到包廂，當眾拉女侍夢
夢的衣服及胸罩裸露出乳房並說女侍夢夢可以玩，我們點女侍夢
夢、球球（即辜○○）、琳達（即蔡○○）、波卡（即蔡○○）
共四名，經理甲○○便出去，夢夢便把全身衣服脫光裸露全身三
點坐下，這時一名服務生（陳○○）亦進入並向我們介紹夢夢和
球球可以玩脫衣舞秀，一名女侍脫衣秀舞每跳二首歌價錢是五百
元後便出去」，與證人王○○在警詢陳稱：「一共有化名夢夢及
化名球球二個，夢夢裸露全身三點未著衣物跳舞，球球未穿著胸
罩及內褲僅穿短裙，並掀開衣裙裸露三點秀舞，交易情形為該○
○○餐廳蔡姓經理介紹，該店負責人同意，並藉由服務生之媒介
，以每跳二首歌舞五百元之金額消費」，亦非相符。而證人李○
○○、辜○○、許○○、王○○又始終未於法院審理時到庭陳述
，甲○○之原審選任辯護人於原審復就該等證人警詢陳述之證據
能力為爭執，並具狀聲請傳喚證人許○○、王○○到庭作證，原
審亦認有傳喚該四名證人到庭作證之必要而予傳喚，惟該等證人
經傳喚未到後，原審未依刑事訴訟法第一百七十五條、第一百七
十八條規定，對彼等科以罰鍰或拘提彼等到庭，復未調查彼等是
否有滯留國外或所在不明之情形，就李○○○前後不一及許○○
、王○○相互矛盾之陳述，又未藉行交互詰問程序，以發現真實
並保障上訴人等之訴訟上防禦權，即謂：「證人李○○○、辜○
○、許○○因所在不明，傳喚不到，然觀諸證人李○○○、辜○
○、許○○於警詢中之陳述，並無違背個人自由意志而陳述之情
形，因證人李○○○、辜○○、許○○於警詢中之證述對乙○○
、甲○○有否涉案具有關聯性及特別可信之情況，亦無顯無不可
信之情事，且除證人李○○○、辜○○、許○○之陳述外，已無
其他證據可資證明乙○○、甲○○之犯行，實為證明本案犯罪事
實存在所必要，……自有證據能力」，顯有適用刑事訴訟法第一
百五十九條之三不當及應於審判期日調查之證據未予調查之違法
各等語。
惟查：原判決依憑調查證據之結果並綜合卷內證據資料，認定上
訴人等分別有其事實欄所載之犯行，已於理由內詳敘其調查證據
之結果及取捨證據認定之理由，並就上訴人等否認犯罪所持之辯
解，認均非可採，分別予以指駁。復依刑事訴訟法第一百五十九
條之三及同法第一百五十九條之五等規定，說明援引作為判決基
礎之證據資料均具有證據能力所憑之理由（見原判決正本第二頁
第十一行至第三頁第二一行）。另又依憑調查證據之結果，說明
上訴人等媒介、容留李○○○、辜○○為脫衣陪酒之猥褻行為均
係意圖營利所憑之證據及其理由。從形式上觀察，原判決並無理
由不備、證據上理由矛盾、採證違背證據法則、證據調查未盡及
適用法則不當等違背法令之情形。又原審已依甲○○及其原審選
任辯護人之聲請或依職權傳喚證人李○○○、辜○○、許○○、
王○○於審判期日到庭作證，惟該等證人經傳喚後，乃分別因已
遷移他處或送達處所查無此人致傳喚無著（見原審卷第五一頁、
第五二頁、第五三頁、第六二頁、第六四頁），則原判決理由說
明：「證人李○○○、辜○○、許○○因所在不明，傳喚不到，
然觀諸證人李○○○、辜○○、許○○於警詢之陳述，並無違背
個人自由意志而陳述之情形，因證人李○○○、辜○○、許○○
於警詢之證述對乙○○、甲○○有否涉案具有關聯性及特別可信
之情況，亦無顯無不可信之情事，且除證人李○○○、辜○○、
許○○之陳述外，已無其他證據可資證明乙○○、甲○○之犯行
，實為證明本案犯罪事實存在所必要，……自有證據能力」，與
上引卷內資料即無不符。況且原審審判長在證人李○○○、辜○
○、許○○、王○○經傳喚無著後，於原審審判期日就上訴人等
被訴之犯罪事實為訊問前，復詢問上訴人等及甲○○之選任辯護
人莊○○律師：「尚有何證據請求調查﹖」，乃分別答稱：「我
真的是冤枉的」（甲○○部分）、「沒有」（莊○○律師、乙○
○部分），均未聲請拘提該等證人到庭作證（見原審卷第八一頁
）。乙○○上訴意旨（一）、甲○○上訴意旨（二）至法律審之
本院，始又分別執原審未查證該等證人是否所在不明及未拘提前
揭證人到庭作證云云，指摘原審證據調查未盡及適用法則不當，
俱非依據卷內資料而為主張。至於證人李○○○於警詢雖供稱：
「（問：妳脫衣陪酒跳舞，乙○○、甲○○是否知悉﹖）現場負
責人甲○○知悉，但我不認識負責人乙○○，所以不知道他是否
知悉」，惟乙○○於原審既供稱：「老闆是我」（見原審卷第八
四頁），則原判決認定李○○○另證稱：「是『店家』叫我脫衣
陪酒跳舞的」之「店家」係指乙○○而言，乙○○、甲○○有共
同犯本罪之犯意聯絡及行為分擔，均為共同正犯，即非無據；又
李○○○既係於九十六年三月十七日至○○○餐廳上班陪酒，甲
○○身為該餐廳現場管理，對李○○○允諾提供之陪酒服務內容
，當無不知之理，否則其如何向顧客介紹李○○○可提供服務之
項目﹖李○○○於警詢供稱：「以前我曾在此上班，陸陸續續進
出，今天是我第一天上班，本來我沒有在脫衣陪酒跳舞，是店家
叫我脫衣陪酒跳舞的」，與其在偵查中證稱：「她（指甲○○）
知道我有在做脫衣陪酒」，並無矛盾。而證人許○○於警詢供稱
：「我與朋友王○○等二人係於九十六年三月十七日晚上二十一
時許，至○○○餐廳消費，是由該店甲○○接待我們至三二一包
廂內，並持該店之值勤表給我，讓我點，甲○○並叫女侍夢夢（
即李○○○）到包廂，當眾拉女侍夢夢的衣服及胸罩裸露出乳房
並說女侍夢夢可以玩，我們點女侍夢夢、球球（即辜○○）、琳
達（即蔡○○）、波卡（即蔡○○）共四名，經理甲○○便出去
，夢夢便把全身衣服脫光裸露全身三點坐下，這時一名服務生（
陳紹益）亦進入並向我們介紹夢夢和球球可以玩脫衣舞秀，一名
女侍脫衣秀舞每跳二首歌價錢是五百元後便出去」，乃意指伊至
○○○餐廳召女脫衣陪酒係甲○○接待、介紹，該餐廳服務生陳
○○當時亦曾介紹李○○○、辜○○可提供之猥褻服務及其收費
情形，祇是未具體指證乙○○曾參與本件犯罪而已，與證人王○
○在警詢陳稱：「一共有化名夢夢及化名球球二個，夢夢裸露全
身三點未著衣物跳舞，球球未穿著胸罩及內褲僅穿短裙，並掀開
衣裙裸露三點秀舞，交易情形為該○○○餐廳蔡姓經理介紹，該
店負責人同意，並藉由服務生之媒介，以每跳二首歌舞五百元之
金額消費」，亦無牴觸可言。則李○○○、辜郁○○供稱：不認
識乙○○等語，尚無從動搖原判決所為乙○○係與甲○○等人共
同犯本罪之事實認定，對乙○○即非必然有利。乙○○上訴意旨
（一）、（二）、甲○○上訴意旨（二）另分別執以指摘原判決
證據上理由矛盾及理由不備各節，均與法律規定得為第三審上訴
理由之違法情形不相適合。再依原判決理由說明，係維持第一審
審酌乙○○無犯罪前科，素行尚佳，但其乃○○○餐廳負責人，
犯後又矢口否認犯行，態度不佳，其所為傷風敗俗，腐化人心，
危害社會善良風氣等一切情狀後，於法定刑範圍內，量處乙○○
有期徒刑一年六月之判決，駁回乙○○在第二審之上訴，其既非
未斟酌刑法第五十七條第三款、第八款及第九款等規定，亦與罪
刑相當原則無違。乙○○上訴意旨（三）徒憑己見指摘原判決理
由不備及量刑違背罪刑相當原則云云，顯非依據卷內資料而為主
張。又原判決就證人王○○之警詢陳述何以有證據能力，雖未說
明理由；惟證人王○○因住居所遷移他處致傳喚無著之情形，與
證人李○○○、辜○○、許○○等人並無不同，再參酌原判決理
由內另記載：「甲○○選任辯護人對於證人李○○○、辜○○、
許○○、王○○等人於警詢之陳述爭執其證據能力」，則原判決
理由 說明：「證人李○○○、辜○○、許○○因所在不明，傳喚
不到，然觀諸證人李○○○、辜○○、許○○於警詢之陳述，並
無違背個人自由意志而陳述之情形，因證人李○○○、辜○○、
許○○於警詢之證述對乙○○、甲○○有否涉案具有關聯性及特
別可信之情況，亦無顯無不可信之情事，且除證人李○○○、辜
○○、許○○之陳述外，已無其他證據可資證明乙○○、甲○○
之犯行，實為證明本案犯罪事實存在所必要，……自有證據能力
」，祇是漏載「王○○」三字而已，此文字漏載，於判決結果顯
無影響，依刑事訴訟法第三百八十條規定，仍難執為提起第三審
上訴之適法理由。甲○○上訴意旨（一）以此指摘原判決採證違
背證據法則及理由不備，亦非合法。綜上所論，本件上訴人等之
上訴，均屬違背法律上之程式，皆予駁回。
據上論結，應依刑事訴訟法第三百九十五條前段，判決如主文。
中    華    民    國  九十九  年    二    月  二十五  日
                      最高法院刑事第七庭
                          審判長法官  林  永  茂
                                法官  蘇  振  堂
                                法官  蕭  仰  歸
                                法官  林  立  華
                                法官  許  錦  印
本件正本證明與原本無異
                                      書  記  官
中    華    民    國  九十九  年    三    月    四    日
                                                      v

司法院資訊處製作；財團法人民間司法改革基金會備份。
